---
title: "Análisis evolutivo de ratios sociodemográficos por países. Eurostat."
output: html_notebook
---
Autores: María Curto y José Luis Apellániz.
Objetivo del proyecto: 
Ver la relación entre políticas de gasto en educación y tasas de empleo/desempleo en los
en la UE, por país y por año.
Para ello vamos a crear, a partir de los indicadores aportados por Eurostat, nuevos kpi's que nos muestren dicha
relación.


#LED 
Importamos librerias principales.
```{r}
# Libraries, environment, directory.
library(magrittr)
library(ggplot2)
```


#Import Data 
Importamos datos en formato csv.
```{r}
edu <- read.csv2("dat/edu.csv",sep="")
trabajo <- read.csv2("dat/trabajo.csv",sep="")
```


#Clean/Prepare Data
Limpieza y preparación de datos.
```{r}
# Vemos los indicadors de educación y trabajo respectivamente:
tb.edu<-as.data.frame(table(edu$INDIC_ED))
tb.tra<-as.data.frame(table(trabajo$INDIC_EM))
# Arreglamos columnas eliminando las que han surgido con caracteres raros
colnames(edu)
edu<-edu[,-c(1,3,5,7,9)]
colnames(trabajo)
trabajo<-trabajo[,-c(1,3,5,7,9,11)]
# Eliminamos la separación por sexos en la tabla de trabajo y nos quedamos con los valores referentes al total de los dos sexos.
trabajo %<>% dplyr::filter(SEX=="Total") %>% 
  dplyr::select(c(1,2,4,5)) %>% 
  dplyr::rename(INDIC=INDIC_EM)
# Renombramos el campo de indicadores para que sea el mismo nombre en las dos tablas: INDIC.
edu %<>% dplyr::rename(INDIC=INDIC_ED)
df <- rbind(edu,trabajo)
# Hay muchos valores como ":" que deberían ser NA's. Los cambiamos:
df$Value<-as.numeric(as.character(df$Value))
df$Value[df$Value == ":"] <- NA
# Vemos cantidad de NA's
sum(!is.na(df$Value))
# Summary y metadatos del campo Value
summary(df$Value)
str(df$Value)

# Cambiamos los nombres largos de los kpi por nombres cortos
tb.df<-as.data.frame(table(df$INDIC))
levels(df$INDIC)
kpi <- c("EX_1","EX_2","EX_3","PS_1","PS_2","GDP_1","GDP_2","GDP_3","GDP_4","GDP_5","TOT_1","TOT_2","AP","AR_15_24","AR_15_64","AR_20_64","AR_25_54","AR_55_64","GAP","P_15_64","TP","YUR_15_24")
levels(df$INDIC) <- kpi

# Nos quedamos con 4 kpi'S, 2 del área de educación y 2 del área de trabajo y creamos el DataFrame df.red:
#GDP_5=>[10] "Total public expenditure on education as % of GDP, for all levels of education combined"
#TOT_2=>[12] "Total public expenditure on education as % of total public expenditure, for all levels of education combined" 
#AR_15_64=>[15] "Activity rate (15 to 64 years)"  
#YUR_15_24=>[22] "Youth unemployment ratio 15-24"  
criterio <- c("GDP_5","TOT_2","AR_15_64","YUR_15_24")
df.red <- df %>% 
  dplyr::filter(INDIC %in% criterio) %>% 
  dplyr::filter(!is.na(Value))
table(df.red$INDIC)
sum(is.na(df.red$Value))

# Ahora reordenamos la tabla df.red de dos maneras distintas:
# 1. Expandiendo la variable GEO (países) en columnas
# 2. Expandiendo la variable INDIC (indicadores) en columnas
# y vemos cual se adapta mejor a nuestras necesidades:
df_geo<-df.red %>% tidyr::spread(GEO, Value)
df_indic<-df.red %>% tidyr::spread(INDIC, Value)

# Creamos los kpi's nuevos a partir de los indicadores seleccionados:
# pib_yur=GDP_5/YUR_15_24=> Gasto en educación sobre el PIB/Desempleo juvenil
# tot_yur=TOT_2/YUR_15_24=> Gasto en educación sobre el total de gasto público/ Desempleo juvenil
# gdp_ar=GDP_5/AR_15_64=> Gasto en educación sobre el PIB/Tasa de actividad(15-64)
# tot_ar=TOT_2/AR_15_64=> Gasto en educación sobre el total de gasto público/Tasa de actividad(15-64

df_indic %<>%
  dplyr::mutate(pib_yur=GDP_5/YUR_15_24, tot_yur=TOT_2/YUR_15_24,gdp_ar=GDP_5/AR_15_64,tot_ar=TOT_2/AR_15_64)

# Quitamos los NA's
df_indic <- df_indic[complete.cases(df_indic),]

# Nos quedamos sólo con los países que nos interesan
paises_eu = c("Austria","Belgium","Bulgaria","Croatia","Cyprus","Czech Republic","Denmark ","Estonia","Finland","France","Germany (until 1990 former territory of the FRG)","Greece","Hungary","Ireland","Italy","Latvia","Lithuania","Luxembourg","Malta","Netherlands","Poland","Portugal","Romania","Slovakia","Slovenia","Spain","Sweden","United Kingdom","Japan","United States","Switzerland")
df_indic_eu <- df_indic %>% 
  dplyr::filter(GEO %in% paises_eu)
```

#Graphics
Gasto en educación sobre el PIB/Desempleo juvenil.
```{r}
ggplot(df_indic_eu,aes(x=TIME, y=pib_yur))+
  geom_col()+
  facet_wrap(~GEO)+
  scale_fill_grey(start = 0, end = 2) + theme_classic()
```

Gasto en educación sobre el total de gasto público/ Desempleo juvenil.
```{r}
ggplot(df_indic_eu,aes(x=TIME, y=tot_yur))+
  geom_col()+
  facet_wrap(~GEO)+
  scale_fill_grey(start = 0, end = 2) + theme_classic()
```

Gasto en educación sobre el PIB/Tasa de actividad(15-64).
```{r}
ggplot(df_indic_eu,aes(x=TIME, y=gdp_ar))+
  geom_col()+
  facet_wrap(~GEO)+
  scale_fill_grey(start = 0, end = 2) + theme_classic()
```

Gasto en educación sobre el total de gasto público/Tasa de actividad(15-64).
```{r}
ggplot(df_indic_eu,aes(x=TIME, y=tot_ar))+
  geom_col()+
  facet_wrap(~GEO)+
  scale_fill_grey(start = 0, end = 2) + theme_classic()


```
Correlación cruzada de todos los indicadores.
```{r}
df_indic<-df %>% tidyr::spread(INDIC, Value)
df_indic2 <- lapply(df_indic[,3:24], as.character)
df_indic2 <- lapply(df_indic[,3:24], as.numeric)
df_indic2 <- as.data.frame(df_indic2)
arm::corrplot(df_indic2)
```

No se aprecian correlaciones significativas entre los indicadores de trabajo y los indicadores de educación.